【裁判字號】    92,交上訴,3
【裁判日期】    920605
【裁判案由】    過失致死
【裁判全文】
臺灣高等法院花蓮分院刑事判決                      九十二年度交上訴字第三號
    上  訴  人  臺灣臺東地方法院檢察署檢察官
    上  訴  人
    即  被  告  丙○○
右上訴人等因被告業務過失致死案件，不服臺灣臺東地方法院九十一年度交訴字第三
號，中華民國九十二年一月六日第一審判決（起訴案號：臺灣臺東地方法院檢察署九
十一年度偵字第二九四號）提起上訴，本院判決如左：
    主  文
上訴駁回。
丙○○緩刑參年。
    事  實
一、丙○○受僱於臺東縣臺東市○○○路一八九號「震億交通有限公司」（以下簡稱
    「震億公司」），為曳引車之職業駕駛員，係從事駕駛業務之人。民國（下同）
    九十年七月十四日傍晚，丙○○駕駛前開公司所有車牌號碼２Ｋ─１６６號營業
    曳引車沿臺東縣卑南鄉○○路由北往南方向行駛；行經同鄉太平村太平橋南端南
    下慢車道八○公尺處之彎道，理應注意彎道處不得停車，以免影響往來行車安全
    之道路交通安全規定，而依當時天候晴、光線夜間有照明、路面乾燥、無缺陷及
    障礙物、視距良好等情形觀之，並無不能注意之情事，竟疏未注意，於該彎道處
    佔用部分外側慢車道停車。適於同日十九時五十分許，白添進駕駛車牌號碼Ｋ３
    ─９９６３號自用小貨車行經該彎道，亦本應注意車輛行駛時，駕駛人應注意車
    前狀況，隨時採取必要之安全措施及行經彎道處，應減速慢行，作隨時停車之準
    備等道路交通安全規定；而依當時天候及路況，又無不能注意之情事，亦疏未注
    意，於通過上開彎道時，未注意車前狀況及減速慢行，作隨時停車之準備，仍於
    慢車道上高速馳駛。由於雙方有上述之疏失，白添進見丙○○停放於慢車道之營
    業曳引車時，避煞皆已不及，而於該彎道內，猛撞前開營業曳引車之後部，致白
    添進當場顱內出血，經送醫後不治死亡。丙○○於肇事後，即以電話報警，經警
    到達現場處理本件事故時，向有偵查犯罪職權之臺東縣警察局臺東分局交通事故
    處理小組承辦警員楊全、同分局利嘉派出所承辦警員乙○○自首為車禍肇事之人
    ，進而接受本件裁判。
二、案經臺東縣警察局臺東分局報請臺灣臺東地方法院檢察署檢察官相驗後自動檢舉
    及白添進之配偶甲○○告訴偵查起訴。
    理  由
一、訊據上訴人即被告（以下簡稱被告）丙○○就上開犯罪事實坦承不諱，核與證人
    黃海萍、王琇月於原審結證情節相符，並有臺東縣警察局道路交通事故調查報告
    表一紙、現場照片十二張及檢察官現場勘驗筆錄一件附於相驗卷可稽，被告於前
    揭時地彎道路邊停車之事實，堪認明確。
二、按車輛行駛時，駕駛人應注意彎道處不得停車，以免影響往來行車安全，道路交
    通安全規則第一百十二條第一項第二款定有明文。被告持有合格之駕駛執照，此
    經原審當庭核對被告提出之職業聯結車駕駛執照無訛，其為聯結車之職業駕駛，
    對上述之規定應知之甚詳，其駕車自應注意及此；且依警製現場圖所載當時天候
    晴、光線夜間有照明、路面乾燥、無缺陷及障礙物、視距良好等情形觀之，被告
    並無不能注意之情事，竟疏未注意，而於彎道路邊停車，並導致本件事故，可認
    確有過失。而原審委託中央警察大學鑑定結果認定：被告於彎道路邊停車為肇事
    次因，被害人行經彎道於慢車道未注意車前狀況及超速行駛為肇事主因，亦同此
    見解，此有中央警察大學九十一年三月十八日（九十一）校科字第九一○一一四
    七號函及所附之鑑定書一份附於原審卷可參。另本件經檢察官委託臺灣省花東區
    車輛行車事故鑑定委員會及臺灣省車輛行車事故覆議鑑定委員會鑑定結果，雖皆
    認定被告並無肇事因素；惟被告於彎道停車，既已違反道路交通安全規則之規定
    ，且其違規停車之行為確實造成本件事故之發生，臺灣省花東區車輛行車事故鑑
    定委員會及臺灣省車輛行車事故覆議鑑定委員會之鑑定認為被告全無疏失，實非
    允當，尚難為採。此外，被害人白進添就本件事故，雖亦有未注意車前狀況及於
    彎道未減速慢行之過失，然因刑事案件並無「過失相抵」原則之適用，是仍無解
    於被告應負之過失責任，亦此敘明。
三、被害人白添進確因本件車禍致顱內出血不治死亡，業經檢察官督同法醫師相驗屬
    實，製有勘驗筆錄、相驗屍體證明書、驗斷書各一份及照片十七張在卷足憑。被
    告之過失停車肇事行為與被害人之死亡顯具相當因果關係。本件事證已明，被告
    犯行堪以認定。
四、查被告係「震億公司」僱用之駕駛員，為從事駕駛業務之人，核其駕駛該公司所
    有營業曳引車不慎肇事致被害人死亡之行為，係犯刑法第二百七十六條第二項之
    業務過失致人於死罪。原審以被告於肇事後，在未被發覺前，即主動打電話報警
    ，並向前往處理車禍有偵查犯罪職權之臺東縣警察局臺東分局交通事故處理小組
    承辦警員楊全、同分局利嘉派出所承辦警員乙○○自首為車禍肇事之人，接受裁
    判，業經證人即警員楊全、乙○○結證屬實，而依刑法第六十二條前段之規定減
    輕其刑；且審酌被告之生活狀況、品行、智識程度，其過失程度為肇事次因、造
    成被害人死亡之危害，及犯罪後坦承知所悔改等一切情狀，量處被告有期徒刑六
    月，並諭知易科罰金之折算標準，經核均無不合，量刑亦稱妥適。檢察官及被告
    分別以原審量刑過輕及過重為由提起上訴，均無理由，應予駁回。另查被告前雖
    曾受有期徒刑宣告，但因緩刑期滿未經撤銷，刑之宣告已失效力，有臺灣高等法
    院被告全國前案紀錄表一件附於本院卷可查；且被告於犯後坦承過失，並與被害
    人家屬達成訴訟上和解（詳本院九十二年度交附民字第一號卷宗），並已給付完
    畢，告訴人甲○○亦在本院為被告求情，可認被告經此刑之宣告，已知所警惕，
    而無再犯之虞。本院因認原審宣告之刑以暫不執行為適當，爰宣告緩刑三年，以
    啟自新。
據上論斷，應依刑事訴訟法第三百六十八條、刑法第七十四條第一款，判決如主文。
本案經檢察官崔紀鎮到庭執行職務。
中      華      民      國    九十二    年      六      月      五      日
                                  審判長法  官  吳鴻章
                                        法  官  黃永祥
                                        法  官  林德盛
右正本證明與原本無異。
如不服本判決，應於送達後十日內，向本院提出上訴狀。其未敘述理由者，並應於提
出上訴狀後十日內向本院補提理由狀(須附繕本)。
                                        書記官  劉夢蕾
中      華      民      國    九十二    年      六      月      五      日


司法院資訊處製作；財團法人民間司法改革基金會備份。
